# 溢价减资

提问人：zjsshine 时间：2013-12-13 16:26:55
请教大家： 公司占5%的少数股东减资，减资时进行评估，评估价值超过账面净资产（比如账面留存收益 100 万，评估价值 120 万--实收资本不影响）。 那么公司在做分录的时候，借：盈余公积+未分配利润 120 万 贷：银行存款 120 万可以么？是否可以认为，溢价减资部分，先冲减资本公积，资本公积不足冲减的，冲减留存收益。
另外，在合并报表层面，是否需要体现这个 20 万的资本公积？
谢谢！

回答人：chenyiwei
减资为何不影响实收资本？减资款总额（包括所减少的实收资本）为多少？被减资单位减资前的股东权益结构如何？请把相关背景说的详细一些。

提问人：zjsshine 时间：2013-12-13 20:36:26
陈版：股权结构很简单，就是95%和5%的 2 家合资公司。比如公司账面净资产价值：实收资本 100 万，盈余公积 50 万，未分配利润200 万，合计 350 万，评估后净资产价值 400 万，因此根据少数股东所占评估后净资产5%=20万予以支付。由于公司净资产账面价值无需按照评估价调整，因此账面减少实收资本 100 5=5 万，由于盈余公积 + 未分配利润 =250 万元小于评估后净资产 400-100=300 万元，因此按照 5% 计算归属于少数股东部分不足以偿付，因此必须针对评估增值的 50 万元予以账面反映。所以我想请教下这个评估增值后 50 万元5%的部分，如何处理，对母公司合并报表的所有者权益哪个科目有影响？资本公积么？谢谢！

回答人：chenyiwei
对被减资企业无需特别处理。减资分录：借：实收资本 5 ，借：盈余公积 15 ，贷：现金 20 。

提问人：zjsshine 时间：2013-12-14 13:52:59
所以说，对于评估溢价部分，全部冲减盈余公积。那么我能不能按照这个溢价部分，按比例同时冲减盈余公积和未分配利润呢？因为书上见得最多的就是冲减留存收益。谢谢！

回答人：chenyiwei
如楼下liubin所述，应是“依次冲减”（先冲减盈余公积，不够冲减的再继续冲减未分配利润），而不是同时按比例冲减。

提问人：ladq 时间：2014-05-05 16:00:35
对母公司合并报表的所有者权益哪个科目有影响？资本公积么？ 我觉得对母公司的合并报表的影响应该是减少了子公司相应的资产及权益等，只是数字变了，持股比例变化了，其他的应该没啥影响。

回答人：chenyiwei
在被减资公司的母公司的合并报表层面，按权益性交易原则处理，视同购买少数股权（持股比例从 95 ％上升到 100 ％），支付给少数股东的减资款和母公司在子公司的净资产中所享有份额的变动额之间的差额调整合并资本公积。